臺灣高等法院臺中分院刑事裁定　　　　 94年度交抗字第592號
抗　告　人
即受處分人　甲○○
上列抗告人因違反交通管理處罰條例案件，不服臺灣南投地方法
院中華民國94年9月6日裁定（94年度交聲字第151號）提起抗告
，本院裁定如下：
    主 　 文
抗告駁回。
    理 　 由
一、抗告人甲○○抗告意旨略以：I本件車禍發生係因潘淑芬突
    然逆向行駛所致，而擦撞後抗告人見其依然能站立並無跌倒
    跡象，行動無任何不便，顯無大礙及救護必要，且抗告人急
    欲前往探視住院父親，遂離開現場，抗告人既未「肇事」，
    亦無「逃逸」，不知社會公理正義何在？II抗告人奉公守法
    嚴以律已，長期擔任義工不求回報，換得如此天降災厄，情
    何以堪，且依道路交通管理處罰條例第６２條第１項，亦非
    不得處以吊扣駕照３至６個月之處罰，抗告人身兼賺錢奉養
    雙親責任，被害人潘淑芬僅有部分擦挫傷，傷勢輕微，若認
    抗告人肇事「逃逸」顯然過於嚴苛；況事後抗告人已與潘淑
    芬、謝宗原達成和解，可認依上開規定處以吊扣駕照３至６
    個月即可達法規目的云云。
二、按汽車駕駛人，駕駛汽車肇事致人受傷或死亡，應即採取救
    護或其他必要措施，並向警察機關報告，不得駛離，違者吊
    扣其駕照三個月至六個月，逃逸者吊銷駕駛執照；汽車駕駛
    人，曾依道路交通管理處罰條例第六十二條第一項之規定吊
    銷駕駛執照者，不得考領駕駛執照，道路交通管理處罰條例
    第六十二條第一項、第六十七條第一項（下稱本條例）分別
    定有明文。次按依本條例第六十二條第一項規定，汽車駕駛
    人駕駛汽車肇事致人受傷或死亡，應即採取救護或其他必要
    措施，並向警察機關報告，不得逃逸，違者吊銷駕駛執照，
    其目的在增進行車安全，保護他人權益，以維持社會秩序；
    該規定係為維護車禍事故受害人生命安全、身體健康必要之
    公共政策，且在責令汽車駕駛人善盡行車安全之社會責任，
    屬維持社會秩序及增進公共利益所必要，與憲法第二十三條
    尚無違背（司法院大法官解釋第二八四號、第五三一號參照
    ），亦即本條之規定並無違反憲法上之比例原則，合先敘明
    。
三、本院查：
  (一)本件抗告人於９４年３月１７日１２時２０分許，駕駛車號
    ＶＩ─４９０５號自小客車，在南投縣南投市○○路○段４
    ４０號前，與駕駛車號ＹＪ２─６５５重型機車之潘淑芬發
    生碰撞，潘淑芬因而摔倒並撞及謝宗原所有、停於路旁之車
    號ＲＨ─３２６１號自小客車，致潘淑芬受有手腳擦傷之傷
    害，而抗告人於肇事致人受傷後並未下車查看報警救護隨即
    逃逸，後為警方循線查獲等事實，業據抗告人於九十四年三
    月十七日警詢時供稱：「（問：事故發生後你如何處理？）
    答：發生後我有減速，但即加速往南投方向逃逸」「我沒有
    報警，我沒有下車救護，我沒有樹立警告標誌，我於事故後
    繼續往前開，我沒有回現場查看」「（問：你為何肇事後逃
    逸？）答：因認對方沒有怎樣，同時要趕著到南投醫院探親
    住院父親，所以沒有停車察看就駛離現場」等語，參酌：I
    被害人潘淑芬於警詢時陳稱：「．．發生車禍後我機車摔倒
    撞及路旁停車ＲＨ─３２６１號自小客車肇事，與我發生車
    禍白色自小客車未下車查看肇事逃逸」「我手腳擦傷，重機
    車損壞」等語。II證人即ＲＨ─３２６１號自小客車車主謝
    宗原於警詢時證稱：「我當時沿彰南路一段南向北路邊停車
    ，於肇事時、地，被重機車撞擊我車的左側後視鏡及左前門
    ，該重機車是與一部自小客車．．對撞後，該自小客車未下
    車察看救護傷者就加速逃逸」「（問：肇事者當時下車救護
    協助傷者至醫院？）答：沒有，反而加速逃逸」等語，抗告
    人肇事逃逸之違規事實甚明。
  (二)抗告人肇事逃逸案件經原審法院南投簡易庭以９４年度投交
    簡字第２２２號刑事簡易判決判處有期徒刑６月並緩刑２年
    等情，亦有抗告人前案紀錄表在卷可佐。
  (三)道路交通管理處罰條例第６２條第１項，所謂「違者吊扣其
    駕照三個月至六個月」，係指違反該條項「汽車駕駛人，駕
    駛汽車肇事致人受傷或死亡，應即採取救護或其他必要措施
    ，並向警察機關報告」，若有逃逸情事，則應依「逃逸者吊
    銷駕駛執照」之規定處罰，無論行政主管機關或法院均無審
    酌裁量之權，抗告人所稱一：原處分機關非不得處以吊扣駕
    照３至６個月之處罰云云，與上開規定不符。
  (四)至抗告人以並無肇事原因，自更無有任何逃逸以避免查獲之
    意圖，且事後已與潘淑芬及謝宗原達成和解部分。惟因道路
    交通事故之發生，常非於己之鄰親家里，時有告救不能情事
    ，乃科以肇事者須即採取救護或其他必要措施，並應向警察
    機關報告之法定義務，以防因就醫延誤致生無謂傷亡，並俾
    得通知傷亡者家屬到場，以明責任，是凡肇事人於行車肇事
    致人受傷或死亡，未即採取救護或其他必要措施，並向警察
    機關報告，即駕車逃逸者，均應依該規定處罰，至其嗣後是
    否受刑事訴追及已否與被害人達成民事和解，賠償損失，對
    其應受處罰乙節，並不生影響。職是之故，汽車駕駛人駕駛
    汽車肇事，不論其責任之歸屬為何，即有義務留在肇事現場
    ，採取救護或其他必要措施，並向警察機關報告，以維護他
    人之生命與其他用路人之交通安全。而其立法目的，既係促
    使駕駛人於肇事致死傷後，能對被害人即時救護，報告警察
    機關，以減少死傷，是該罪之成立祇以行為人有駕駛動力交
    通工具肇事，致人死傷而逃逸之事實為已足，至行為人之肇
    事有否過失，則非所問（最高法院九十二年度臺上字第四四
    六八號刑事判決參照）。是故抗告人所辯亦非可採。
    綜上所述，抗告人既確有違反道路交通管理處罰條例第６２
    條第１項規定之事實，從而原處分機關引用上開規定，裁處
    抗告人吊銷駕駛執照，終生禁考，原審法院據以駁回異議，
    並無不當。本件抗告為無理由，應予駁回。
四、據上論結，應依道路交通案件處理辦法第二十六條，刑事訴
    訟法第四百十二條，裁定如主文。
中　　華　　民　　國　　94　　年　　10　　月　　3 　　日
                刑事第四庭  審判長法　官　洪　耀　宗
                                  法　官　江　德　千
                                  法　官　劉　登　俊
上列正本證明與原本無異。
不得再抗告。
                                  書記官　粘　銘　環
中　　華　　民　　國　　94　　年　　10　　月　　3 　　日
                                                      Ｉ
